【裁判字號】    98,交聲,394
【裁判日期】    980821
【裁判案由】    交管條例聲異
【裁判全文】
臺灣板橋地方法院交通事件裁定         98年度交聲字第394號
原處分機關  交通部公路總局臺北區監理所板橋監理站
異  議  人  乙○○
即受處分人
上列異議人因違反道路交通管理處罰條例案件，對於交通部公路
總局臺北區監理所板橋監理站於民國98年2 月19日以板監裁字第
裁41-AEX467990號所為之裁決處分（原舉發案號：臺北市政府警
察局98年1 月17日北市警交字第AEX467990 號），聲明異議，本
院裁定如下：
    主  文
異議駁回。
    理  由
一、按汽車駕駛人，行經有燈光號誌管制之交岔路口闖紅燈者，
    處新臺幣（下同）一千八百元以上五千四百元以下罰鍰；汽
    車駕駛人有第五十三條情形者，記違規點數三點，道路交通
    管理處罰條例第53條第1 項、第63條第1 項第3 款分別定有
    明文。
二、原處分意旨略以：異議人即受處分人乙○○於民國98年1 月
    17日晚間6 時15分許，駕駛車牌號碼為992-CBU 號之重型機
    車，行經有燈光號誌管制之臺北市○○路與杭州南路之交岔
    路口（適為仁愛路一段、二段交接處，下稱系爭路口）時闖
    紅燈左轉行駛仁愛路一段，經臺北市政府警察局中正第一分
    局仁愛路派出所執勤警員當場以北市警交字第AEX467990 號
    違反道路交通管理事件通知單舉發；嗣異議人依法提出申訴
    ，經交通部公路總局臺北區監理所板橋監理站於98年2 月19
    日以板監裁字第裁41-AEX467990號裁決書裁決，裁處異議人
    罰鍰一千八百元，並記違規點數三點。
三、異議意旨則略以：當時仁愛路二段往一段方向之燈光號誌為
    綠燈，異議人騎乘機車自匯豐銀行前人行道駛出進入系爭路
    口，在未壓到行人穿越道情形下，越過仁愛路上機慢車待轉
    區（下稱系爭待轉區）後直行仁愛路一段，系爭待轉區○於
    ○○路之一部，故異議人上開駕駛行為應為綠燈直行之情形
    ，惟舉發警員因視角偏差，誤認異議人闖紅燈左轉，爰請求
    撤銷原處分云云。
四、經查：
(一)本件異議人於上開時、地係自人行道駛入系爭路口，而當時
    杭州南路為紅燈、仁愛路則為綠燈等事實，為異議人所自承
    ，核與證人即舉發警員甲○○於本院調查時所為之證述相符
    ，是此部分之事實堪以認定。而就異議人當時駛下人行道之
    確切位置及行駛方向部分，證人甲○○於本院調查時明確證
    稱係往杭州南路行人穿越道方向駛入路面，再越過杭州南路
    上之機慢車待轉區後左轉沿仁愛路行駛等語（參見本院98年
    3 月27日訊問筆錄第3 頁），雖異議人辯稱其當時並未壓到
    行人穿越道，係直接越過待轉區云云，然依證人甲○○所述
    ，其當時係騎乘警用機車由仁愛路二段往一段的方向，見到
    異議人時在仁愛路二段上，在靠最左邊也是最南邊的車道（
    按即最接近異議人之車道），亦即以證人當時之角度，當可
    清楚見到異議人之行車路徑；參以證人甲○○當時乃係執行
    家戶訪查之勤務（參見上開本院訊問筆錄第2 頁），並非執
    行交通稽查之勤務，若非確實見到違規事實，衡情當亦無在
    本身勤務之外，再節外生枝刻意虛構事實舉發異議人之必要
    ，是其所證之可信度，應屬甚高。況由證人甲○○所庭呈編
    號四之照片觀之，可知異議人所駛下之人行道部分，杭州南
    路上之行人穿越道頗寬，其前方幾乎緊接著系爭待轉區，異
    議人亦自承確實有越過該待轉區之行為，換言之，不論異議
    人是否有壓到該行人穿越道之標線，以前述該處人行道與路
    面之交會情況而言，異議人當時應係如證人甲○○所述往行
    人穿越道方向行駛，或至少係朝系爭待轉區後半部這一帶，
    駛下人行道進入路面，應堪認定。
(二)按機慢車左（右）轉待轉區線，用以指示汽缸總排氣量未滿
    五百五十立方公分之機器腳踏車或慢車駕駛人分段行駛。視
    需要設於號誌管制之交岔路口。本標線線型為白色長方形，
    線寬十五公分。劃設於停止線前端，設有枕木紋行人穿越道
    者，劃設於枕木紋行人穿越道前方。本標線前緣以不超出橫
    交道路路面邊緣為原則，道路交通標誌標線號誌設置規則第
    191 條定有明文。由該條第3 款規定「本標線前緣以不超出
    橫交道路路面邊緣為原則」等語可知，待轉區之設置，乃係
    以在該待轉區○○○路面內為原則，在本件中即係以在杭州
    南路內為原則，且依上開編號四照片所示，該處仁愛路一段
    、二段之路緣延伸相接後，將會切入系爭待轉區將近一半之
    位置處，亦即系爭待轉區約有一半之面積並非在仁愛路之路
    面上，可徵系爭待轉區之繪製，確實盡量繪製在杭州南路上
    ，不要占用到仁愛路之路面，以符合前述規定。而上開規定
    之所有要求待轉區之前緣不要超出橫交道路路面邊緣，其用
    意即在於盡量不要讓待轉之車輛影響到橫交道路之直行車流
    ，故若待轉區之車輛仍得任意駛出待轉區○○○○道路，顯
    然將影響到橫交道路直行車輛之安全及秩序，自非法之所許
    ，是以在待轉區之車輛此時所應遵行者，乃為待轉區○○路
    面之行車燈光號誌，而非橫交道路之號誌甚明。準此，異議
    人自人行道駛出後，既須經過系爭待轉區，即應先行於該待
    轉區內停等，遵循該待轉區所在之杭州南路燈光號誌指示，
    待杭州南路燈光號誌變換至綠燈時，始能前進直行杭州南路
    ，抑或左轉行駛仁愛路一段，倘恣意駛過系爭待轉區○○○
    ○○路一段，將影響仁愛路直行車流之順暢，甚且可能威脅
    沿仁愛路一段直行之汽車駕駛人生命、身體及財產權益，甚
    為灼然。
五、綜上所述，當時杭州南路之燈光號誌既為紅燈，異議人卻未
    在該處停等，猶逕行左轉駛入仁愛路一段，是其確有闖紅燈
    左轉之行為，堪以認定。據此，原處分機關依道路交通管理
    處罰條例第53條第1 項、第63條第1 項第3 款之規定，裁處
    異議人罰鍰一千八百元，並記違規點數三點，核無違法或不
    當，本件異議為無理由，應予駁回。
六、據上論斷，應依道路交通案件處理辦法第19條，裁定如主文
    。
中    華    民    國    98    年    8     月    21    日
                  交通法庭  法  官 張紹省
以上正本證明與原本無異。
如不服本裁定應於送達後五日內向本院提出抗告狀。
                            書記官 周雅玲
中    華    民    國    98    年    8     月    21    日


司法院資訊處製作；財團法人民間司法改革基金會備份。
